臺灣宜蘭地方法院刑事判決　　　　　　　　　　　　　　九十三年度易字第三三號
　　公　訴　人　臺灣宜蘭地方法院檢察署檢察官
　　被　　　告　乙○○
右列被告因傷害案件，經檢察官提起公訴（九十三年度偵緝字第五號），本院判決如
左：
    主  文
乙○○傷害人之身體，累犯，處拘役參拾日。如易科罰金，以參佰元折算壹日。
    事  實
一、乙○○曾於民國九十一年間，因偽造文書案件而經臺灣板橋地方法院判處有期徒
    刑三月確定，於九十二年一月二十四日執行完畢，猶不知悔改。復於九十二年十
    月二十一日下午二時四十分許，在甲○○居住之宜蘭縣冬山鄉○○路○段四七三
    號屋內，藉詞甲○○多年前曾向其借錢未還為由，向甲○○索討金錢。遭甲○○
    拒絕後，竟心生不滿，基於傷害之故意，出拳毆擊身心罹有極重度多重障礙之甲
    ○○，致使甲○○遭其毆打而受有左額顳部頭皮擦傷及挫傷各一處、左手腕挫傷
    一處、左肘挫傷二處、左頸抓傷三處及挫傷一處等傷害，嗣因甲○○欲報警處理
    ，其始罷手而奪門離去。
二、案經告訴人甲○○訴由宜蘭縣警察局羅東分局報請台灣宜蘭地方法院檢察署檢察
    官偵查起訴。
    理  由
一、訊據被告乙○○固坦承曾在前揭時地與告訴人甲○○發生拉扯等事實，但矢口否
    認有傷害及毀損等犯行，辯稱：告訴人於十年前借錢不還，經伊索討後仍否認，
    且以棍子毆打伊，伊抓住棍子與告訴人拉扯，告訴人於拉扯中自行撞到桌角而受
    傷云云。惟查，右揭傷害之事實，業據告訴人甲○○於偵查中及本院審理中均指
    訴綦詳，並均經結證在卷。又告訴人受有左額顳部頭皮擦傷及挫傷各一處、左手
    腕挫傷一處、左肘挫傷二處、左頸抓傷三處及挫傷一處等傷害，復有羅東博愛醫
    院出具之驗傷診斷書一紙在卷可稽。而依前揭驗傷診斷書所載，告訴人所受傷害
    遍及左額顳部、左頸、左手腕及左肘等身體部位，顯非僅跌倒碰撞所造成，故被
    告辯稱是告訴人與之拉扯時不慎跌倒而受傷云云，乃圖卸責之詞，殊無可信。況
    告訴人身心罹有極重度多重障礙等情，有中華民國身心殘障手冊影本一份存卷可
    參，又告訴人身高一百五十八公分，體重四十八公斤，被告則為身高一百七十四
    公分，體重七十七公斤，此為告訴人與被告自承在卷，並經本院當庭勘驗被告與
    告訴人身形認與渠等所述大致相符。衡諸告訴人身心障礙之情狀及其體形，應無
    主動挑釁而攻擊身心健全、體型亦顯較優勢，且時值壯年之被告之可能。是以被
    告辯稱係因告訴人將其激怒，且拿棍子打伊太陽穴，伊為保護自己才與之拉扯云
    云，顯為事後狡飾之詞，並無可採。事證明確，被告犯行應堪認定。
二、核被告所為，係犯刑法第二百七十七條第一項之傷害罪。被告曾於九十一年間，
    因偽造文書案件而經臺灣板橋地方法院判處有期徒刑三月確定，於九十二年一月
    二十四日執行完畢，有台灣高等法院被告全國前案紀錄表一份在卷足憑，其於五
    年內再犯本件有期徒刑以上之罪，核屬累犯，依刑法第四十七條之規定加重其刑
    。爰審酌被告對告訴人無端生隙而施以暴力之手段、且犯罪後否認犯行之態度，
    惟其生活狀況不佳、智識程度亦低、犯罪結果對告訴人所生之危害輕微，損害非
    鉅等一切情狀，量處如主文所示之刑，並諭知易科罰金之折算標準。
三、公訴意旨另以：被告基於毀損之犯意，於上開時地毆擊告訴人時，將告訴人所裝
    用之左耳助聽器損壞，致令不堪用，因認被告另涉犯刑法第三百五十四條之毀損
    罪嫌。惟按刑法第三百五十四條所規定之毀損罪，以行為人出於故意之犯意為成
    立要件，並無處罰過失犯之其他規定。經查，告訴人於本院審理時自承，被告不
    知伊配戴助聽器等語。且上開已損壞之助聽器，其體積尚小，有該助聽器扣案可
    證。是難認被告出拳毆擊告訴人時，確知告訴人配戴助聽器，並有將之毀損之故
    意，此部分自與上開刑法之規定，尚屬有間。此外，復無其他證據證明被告有毀
    損告訴人助聽器之犯意，此部分犯罪尚屬不能證明。惟公訴人認此部分之犯行與
    上開傷害犯行有想像競合犯之裁判上一罪關係，爰不另為無罪之諭知。
據上論斷，應依刑事訴訟法第二百九十九條第一項前段，刑法第二百七十七條第一項
、第四十七條、第四十一條第一項，罰金罰鍰提高標準條例第一條前段、第二條，判
決如主文。
本案經檢察官鄭雅方到庭執行職務。
中      華      民      國    九十三    年      三      月      九      日
                                  臺灣宜蘭地方法院刑事第二庭
                                    審判長法  官  林  明  山
                                          法  官  鄭  貽  馨
                                          法  官  謝  佩  玲
右正本證明與原本無異。
如不服本判決，應於判決送達後十日內向本院提出上訴狀( 應附繕本 )。
                                          書記官  林  慶  生
中      華      民      國    九十三    年      三      月      十      日
附錄
刑法第二百七十七條第一項
傷害人之身體或健康者，處三年以下有期徒刑、拘役或一千元以下罰金。
